臺灣臺北地方法院交通事件裁定　　　 100年度交聲字第2097號
原處分機關　交通部公路總局臺北區監理所
異　議　人
即受處分人　金盟交通股份有限公司
上列受處分人因違反道路交通管理處罰條例案件，對於交通部公
路總局臺北區監理所民國100年9月14日所為之處分（原處分案號
：北監營裁字第裁40-C00000000號），聲明異議，本院裁定如下
：
    主  文
原處分撤銷。
金盟交通企業有限公司汽車所有人，於汽車裝載時，裝載整體物
品有超重而未請領臨時通行證，處罰鍰新臺幣肆仟伍佰元，並記
汽車違規紀錄壹次。
    理  由
一、原處分機關交通部公路總局臺北區監理所以異議人公司所有
    之車號002-GW號營業貨運曳引車，於民國100年7月24日上午
    9時15分許，行經新北市○○區○○路及景平路口處，因載
    運機械（挖土機）超重（核定之總重量為21公噸，過磅總重
    為34.73公噸，超載13.73公噸），為新北市政府警察局中和
    第一分局交通分隊（下稱中和第一分局交通分隊）員警以異
    議人公司有違反道路交通管理處罰條例第29條第1項第2款規
    定之行為，予以掣單舉發。嗣後，異議人向原處分機關提出
    申訴，原處分機關仍認異議人有前開違規行為，乃於100年9
    月14日，改依道路交通管理處罰條例第29條之2第3項（原處
    分書漏載第1項）及違反道路交通管理事件統一裁罰基準表
    規定，裁處新台幣（下同）38,000元罰鍰，並記汽車違規紀
    錄1次。
二、聲明異議意旨略以：異議人公司所有車牌號碼002-GW號營業
    貨運曳引車，當日所載運之挖土機為一整體不可分割之物品
    ，故其超重違規情形應適用道路交通管理處罰條例第29 條
    第1項第2款：「裝載整體物品有超重、超長、超寬、超高而
    未請領臨時通行證」之規定，原處分機關所適用之法條應屬
    超載可分割之物品，原處分機關適用法條錯誤，爰依法聲明
    異議等語。
三、按汽車裝載整體物品有超重、超長、超寬、超高，而未請領
    臨時通行證，或未懸掛危險標識，處汽車所有人3,000 元以
    上9,000 元以下罰鍰，並責令改正或禁止通行；汽車裝載，
    違反前項第1款至第4款規定者，並記汽車違規紀錄1 次。道
    路交通管理處罰條例第29條第1項第2款、第2 項分別定有明
    文。
四、經查：
  (一)本件異議人所有之車牌號碼002－GW號營業貨運曳引車裝載
    挖土機，由劉銘春駕駛，於上開時、地，為警查獲其載運超
    重（核重21公噸、總重量點34.73公噸、超重13.73公噸），
    且車輛駕駛人劉銘春未向警員出示經主管機關核發之汽車裝
    載整體物臨時通行證等情，此有原處分機關100年9月14日北
    監營裁罰字第裁40－C00000000號裁決書、新北市政府警察
    局中和第一分局100年9月30日新北警中一交字第1000042571
    號函暨上開裁決書、新北市政府警察局中和第一分局100年9
    月2日新北警中一交字第1000038352號函、舉發資料查詢、
    新北市政府警察局中和第一分局受理違反交通管理事件被通
    知人申訴理由查詢表等件在卷可稽，是異議人所有之上開車
    輛於上開時、地確有「裝載整體物品超重，且未請領臨時通
    行證」之違規行為存在，應堪認定。
  (二)按貨車裝載貨物不得超過核定之總重量或行駛橋樑規定之載
    重限制，道路交通安全規則第79條第1項第1款定有明文，如
    有違反，應依道路交通管理處罰條例（下稱同條例）第29條
    之2規定處罰；貨車裝載整體物品之軸重、總重量或總聯結
    重量超過第38條第1項第2款、第3款限制者，應填具申請書
    ，繪製裝載圖，向起運地或車籍所在地公路監理機關申請核
    發臨時通行證，憑證行駛，道路交通安全規則第80條第1項
    第2款亦有明文，若有違反，則應依同條例第29條第1項第2
    款之規定處罰。亦即同條例第29條之2第1項「汽車裝載貨物
    超過核定之總重量」，係為處罰汽車裝載貨物超過核定之總
    重量所設之規定；至若載運之貨物屬於整體物品而無法分開
    裝載，且重量超過該載運車輛核定之總重量者，雖非不得載
    運，然須請領臨時通行證，始得憑證行駛，否則即應依同條
    例第29條第1項第2款之規定處罰；而同條例第29條第1項第
    1款規定：「裝載貨物超過規定之長度、寬度、高度者」，
    與同條項第2款相較，該第1款係指一般貨物（即整體物除外
    ）而言，並未處罰「超重」之情形，如有超重，應依同條例
    第29條之2第1項、第3項規定處罰；反之，該第2款對於「整
    體物品」之「超重」既已處罰，自不能再適用同條例第29條
    之2第1項、第3項之規定。由上足見同條例第29條之2第1項
    係對於汽車載運超重之一般規定，而同條例第29條第1項第
    2款則係針對裝載整體物品超重所為之特別規定至明。
  (三)另就立法意旨而言，一般貨物有裝載超重之情形，應依同條
    例第29條之2第1項、第3項之規定累進處罰，然裝載整體物
    品有超重之情形者，既已規定另依同條例第29條第1項第2款
    之規定處罰，此係立法者考量整體物品不可分割載運之特性
    ，然又有其載運之社會經濟上需求，自應例外在考量其行車
    安全之條件下准其裝載，故特別要求其裝載整體物品超重時
    應請領臨時通行證，此與一般貨物可散裝裝載之特性本不相
    同，本應異其處理，原處分機關認同條例第29條第1項第2款
    及第29條之2第1項之規定，分係為「應請領臨時通行證或懸
    掛危險標識」之作為義務及「不得裝載超過核重」之不作為
    義務，然若依其解釋推論，裝載整體物品有超重之情形者，
    無論有無請領臨時通行證或懸掛危險標識，均違反「不得裝
    載超過核重」之不作為義務而應依同條例第29條之2第1項、
    第3項之規定處罰，此不啻不准人民載運超重之整體物品，
    亦即同條例第29條第1項第2款之規定形同具文，從而原處分
    機關之解釋容有誤會。
  (四)職是，本件違規車輛載運之貨物為挖土機，既屬不可分割之
    整體物，其裝載超重且未請領臨時通行證而行駛時，揆諸前
    揭說明，自應依同條例第29條第1項第2款、第2項之規定處
    罰，原處分機關未予詳查，遽依同條例第29條之2第1項、第
    3項規定予以裁罰，尚有未洽，是本件異議人之聲明異議為
    有理由，應由本院撤銷原處分，並審酌上開違規情節，依同
    條例第29條第1項第2款、第2項，及道路交通管理事件統一
    裁罰基準表之規定，改諭知如主文第2項所示。
五、據上論斷，應依道路交通管理處罰條例第87條第2項、第29
    條第1項第2款、第2項，道路交通事件處理辦法第19條前段
    ，裁定如主文。
中    華    民    國   100    年    10    月    7     日
                   交通法庭法  官  江春瑩
以上正本證明與原本無異。
如不服本裁定，應於裁定送達後5日內向本院提出抗告狀。
                           書記官  徐鶯尹
中    華    民    國   100    年    10    月    11    日